【裁判字號】    98,交抗,14
【裁判日期】    980108
【裁判案由】    違反道路交通管理處罰條例
【裁判全文】
臺灣高等法院交通事件裁定              98年度交抗字第14號
抗  告  人
即受處分人  甲○○
上列抗告人因違反道路交通管理處罰條例案件，不服臺灣板橋地
方法院97年度交聲字第2744號，中華民國97年11月28日裁定（原
處分案號：北監營裁字裁40-AEW881110號），提起抗告，本院裁
定如下：
    主  文
抗告駁回。
    理    由
一、原裁定意旨略以：受處分人（本件抗告人）甲○○於民國（
    下同）97年6月6日1時25分許，駕駛車號587-LZ號營業小客
    車，行經有燈光號誌管制之臺北市○○○路與南昌路口時違
    規紅燈由和平西路右轉南昌路口，經警攔停當場掣單舉發之
    違規事實。又證人證述與異議人間並無何身分利害業務關係
    ，當無嫌隙，衡情應無甘冒偽證罪刑責風險而設詞構陷異議
    人之理。從而，既查無任何證據足資證明執勤員警有何捏造
    事實違法取締之不法情事，並參酌警員執行公務時，本身即
    受有行政懲處責任之監督，且其到庭具結作證，更係以刑事
    責任擔保其證言之真實性，其之證言又與常情無悖，其證述
    應非子虛，自足採信，是以異議人（本件抗告人）上開違規
    之行為應堪認定。
二、抗告意旨略以：抗告人係於南昌路81號之後，2段71巷消防
    柱前被攔下，兩者距離有12公尺，是證人所述抗告人係於南
    昌路81號前被攔下之位置並不正確。又證人於當時並非駕駛
    警車云云。
三、按汽車駕駛人，行經有燈光號誌管制之交岔路口闖紅燈者，
    處新臺幣（下同）1,800 元以上5,400 元以下罰鍰。前項紅
    燈右轉行為者，處600 元以上1,800 元以下罰鍰，道路交通
    管理處罰條例第53條定有明文。汽車駕駛人有道路交通管理
    處罰條例第53條之情形者，記違規點數3 點，同條例第63條
    第1項第3款亦定有明文。
四、經查：
  (一)抗告人即受處分人甲○○於前揭時、地，駕駛營業小客車違
    規闖紅燈，經證人即臺北市政府警察局中正第二分局南昌派
    出所警員陳登進示意攔停當場掣單舉發等情，業據證人陳登
    進於原審法院調查時具結明確證述取締過程（見原審97年11
    月24日訊問筆錄），抗告人前揭違規事證明確。
  (二)次按交通員警掣單舉發違反道路交通管理處罰條例所列之違
    規事實，本質上為行政處分，係公務員基於職務上權力，依
    法就特定之具體事件所為具公法上效果之單方行政行為，基
    於公務員為公法上行為具有公信力之原則，該行政行為當可
    被推定為真正，其據以依法處分之事實認定亦為正確無誤，
    此公信原則，乃立法者賦予行政機關制定違反道路交通事件
    統一裁罰標準及處理細則，使執勤警員得當機處分，以維護
    交通秩序、安全之行政目的，殊不得任意質疑行政處分之公
    信力。證人即舉發員警陳登進係於執行勤務適時發現抗告人
    上開違規情形而取締，與抗告人素不相識，復無怨隙，應無
    甘冒觸犯偽證之罪責，故意構詞誣陷抗告人之必要，苟無其
    他積極證據可佐，已難認其等有何濫行舉發違規之情形；況
    依道路交通管理處罰條例科處行政罰事件，依據公法爭議之
    舉證責任分配法則，固應先由行政機關就其業已履踐相關正
    當法律程序，以及人民應受處罰之客觀違反法令行為，負證
    明之責，受處罰人就行政機關已為相當證明之前開事項，若
    主張欠缺主觀歸責條件或為其他抗辯，亦須就其所辯提出反
    證。惟行政機關對於前開應為舉證事項，並非不得以執行查
    察取締勤務人員，依據調查人證之程序，使就親歷事實提供
    不可替代之證明方法。抗告人就該證人所述見聞經過之真實
    性雖有質疑，惟於原審訊問舉發員警時，亦就抗告人所質疑
    之事項，請員警具結證述，而其證述並無何不可採之處，自
    不得僅因證人之個人身分、地位或與當事人之關係而謂其不
    得作證，或憑己意指為必須代以其他特定之證據方法，此在
    證人業已具結願依偽證罰則擔保證言可信之場合，尤屬當然
    。
  (三)至抗告意旨雖稱：抗告人駕駛車輛被攔下位置與證人陳述者
    不同，暨證人於執勤當時並非駕駛警車等語，惟查抗告人並
    未就其所指上開事項提出調查證據之方法，並無證據足資證
    明抗告人所指上情為真，縱有其事，亦無解於抗告人有闖紅
    燈之違規行為。
  (三)綜上所述，抗告人確有於前揭時、地，紅燈右轉之違規事實
    ，原審以原處分機關據以援引前揭規定，並參酌違反道路交
    通管理事件統一裁罰基準表之規定，裁處抗告人罰鍰900元
    ，並記違規點數3點之認定，而駁回抗告人於原審之聲明異
    議，經核並無不合。抗告意旨猶執前詞，指摘原審裁定不當
    ，為無理由，應予駁回。
五、據上論結，應依道路交通案件處理辦法第26條，刑事訴訟法
    第412條，裁定如主文。
中    華    民    國    98    年    1    月    8    日
                刑事第十六庭審判長法  官  溫耀源
                                  法  官  許增男
                                  法  官  王敏慧
以上正本證明與原本無異。
不得再抗告。
                                  書記官  丁淑蘭
中    華    民    國    98    年    1     月    8     日


司法院資訊處製作；財團法人民間司法改革基金會備份。
